臺灣高等法院臺中分院刑事判決　　　　　　　　　　九十年度上易字第二四七五號
　　上　訴　人　臺灣南投地方法院檢察署檢察官
　　被　　　告　乙○○
　　選任辯護人　張英一
右上訴人，因被告公共危險等案件，不服臺灣南投地方法院九十年度易字第二四號，
中華民國九十年九月二十八日第一審判決（起訴案號：臺灣南投地方法院檢察署八十
九年度偵字第三七七三號），提起上訴，本院判決如左：
      主  文
上訴駁回。
      理  由
一、本案經本院審理結果，認第一審判決以被告乙○○被訴之犯罪不能證明，因而為
    其無罪之諭知，經核尚無不當，應予維持，並引用第一審判決書所記載之理由（
    如附件）。
二、檢察官上訴意旨略稱：依建築師法第十七條、第十八條規定，及省(市)建築師公
    會建築師業務章則第六條現場監造事項規定：監督營造業及其他設備廠商依照詳
    細設計圖說施工，遵守建築法令所規定監造人應辦事項，查核並督導營造業及其
    他設備廠商提供有關建築材料之規格、品質及證明文件。又依營造業管理規則第
    十九條之規定，及建築物結構與設備專業工程技師簽證規則第十條規定，以及建
    築法第六十條、第七十條、第五十六條第一項、第二項，另依臺灣省建築管理規
    則第二十八條規定，可見本件被告雖係建築師，亦係監造人，然其工作本為監工
    之一，何能因名稱不同，而認其非監工人，倘依原判決理由，全國建築師均僅享
    權利、報酬，毫無義務可言。又該建物之雨篷設計嚴重不符，地震後立即掉落門
    前，是自該雨篷建築時起即有公共危險之問題，而可以地震之強弱來認定有無因
    果關係。被告既係抽查部分，則其於相關業務文書上是否記載「全部符合圖說」
    之不實記載，未見原審詳加調查，原審判決之適用法律，及認定事實均有違誤云
    云，因而提起上訴，固非無見。
三、惟查，依建築法第十三條、第十五條之規定內容，可見建築師之設計．監造與營
    造業之專任工程人員，明顯有別，則依建築師法七十三年之修正理由，及法務部
    擬修正刑法第一百九十三條，有將犯罪主體增列之情形，則現行刑法第一百九十
    三條所定之「監工人」是否包含設計監造之「建築師」，自有可疑。又依檢察官
    及原審調閱之建築執照申請、使用執照申請資料以觀，並無監工日誌在卷可憑，
    且使用執照申請書上復有「主任技師王長安」之簽章（參見原審卷八五頁），則
    被告之設計監造，與現場主任技師之監工，是否混同或重複而無法區分，亦有可
    疑。況依中華民國土木技師全國聯合會就本案鑑定之結果，亦認「本案建築物並
    未倒塌，樑柱主結構尚稱完整，惟東西向非結構主體磚牆、雨遮等嚴重開裂、倒
    塌及掉落，其毀損之主因在於實際地震強度遠超過設計強度之故」，此有上開鑑
    定報告書可參，且本件雨篷於八十年即建築完成，卻至八十八年九二一大地震時
    始發生掉落之情事，自難認該雨篷建築完成時即有公共危險之問題，是被告辯稱
    其之設計監造符合當時法令規範之要求，本案之產生係因地震強度過大所致云云
    ，難認無據，原審因而就被告被訴違反刑法第一百九十三條部分為被告無罪諭知
    ，經核尚無不合，檢察官以上開理論之闡述，難認有據，其上訴自為無理由。
四、次查，刑法第二百十四條、第二百十五條之構成要件，均以行為人明知為前提。
    ，本件被告乙○○，於七十七年間送交南投縣政府建設局審查之原始結構設計圖
    中，並無柱箍筋一根以箍筋圍紮設計之事實，業經原審向南投縣政府函查屬實，
    則系爭工程於箍筋之施工中未設置內繫筋一節，即與設計圖相同，而未有明知實
    際施工與送審之結構設計圖不符，故意於業務製作之文書上登載不實之情形，至
    為顯明，自無公訴人所指有刑法第二百十五條之情形。又被告於原審及本院辯稱
    「本來查驗應由南投縣政府派員，但因人力不足，才由建築師代為查驗，查驗時
    係拿設計圖比對鋼筋數目，但我們只有用抽查，並未逐戶比對設計圖」等語，則
    被告對於系爭南投縣竹山鎮○○路三０六巷三弄五號及七號房屋鋼筋混凝土造雨
    遮施工不良、錨碇長度不足之情形，是否於登載於勘驗紀錄表時即已知悉乙節，
    即有疑義，更無積極證據顯示被告係屬知情而故意為上開記載，則縱其於查驗時
    ，確有未經逐戶勘驗是否與設計圖說相符，而有缺失，惟此僅屬刑法上應注意能
    注意而疏未注意之過失責任，甚或係未必故意之情節，顯非該條所定之直接故意
    甚明。再者，上開使用執照申請書及建築工程勘驗報告書，均係呈請南投縣政府
    建設局分別審核、勘驗，理應再經南投縣政府建設局承辦人員審核並勘驗後，始
    能發給使用執照，此業經建築法第七十條明文規定，建築工程完竣後，應由起造
    人會同承造人及監造人申請使用執照，直轄市、縣市主管建築機關應自接到申請
    之日起，十日內派員查驗完竣，其主要構造、室內隔間及建築物主要設備等與設
    計圖樣相符者，始能發給使用執照，則被告所為之上開記載，尚須經承辦公務員
    為實質之審查，以判斷其真實與否，被告所為核與刑法上之使公務員登載不實罪
    之構成要件，亦屬有別（參照最高法院七十三年臺上字第一七一Ｏ號判例意旨）
    ，是被告上開刑法第二百十四條被訴罪名，亦屬不能證明，至為灼然，原審因而
    為被告上開被指訴偽造文書罪名為無罪之諭知，經核亦無不合。從而，檢察官以
    上開陳詞指摘原判決不當，經核難認有理由，其所提起之上訴，既為無理由，自
    應予駁回。
據上論結，應依刑事訴訟法第三百七十三條、第三百六十八條，判決如主文。
本案經檢察官甲○○到庭執行職務
中      華      民      國    九十一    年      一      月    二十二    日
                                  臺灣高等法院臺中分院刑事第二庭
                                        審判長法  官  羅  禮  政
                                              法  官  陳  欣  安
                                              法  官  蔡  聰  明
右正本證明與原本無異。
不得上訴。
                                              書記官    瑞  芳
中      華      民      國    九十一     年      一       月   二十三   日
                                                                        Ｆ
